臺北高等行政法院判決
　　　　　　　　　　　　　　　　　93年度訴字第01645號
　　　　　　　　　　　　　　　.
原　　　告　甲○○
　　　　　　乙○○
　　　　　　丙○○
共　　　同
訴訟代理人　己○○
被　　　告　臺北縣政府稅捐稽徵處
代　表　人　丁○○（處長）
訴訟代理人　戊○○
　　　　　　庚○○
上列當事人間因地價稅事件，原告不服臺北縣政府中華民國93年
3月30日北府訴決字第0920634069號（卷號：00000000）訴願決
定，提起行政訴訟。本院判決如下：
　　主  文
原告之訴駁回。
訴訟費用由原告負擔。
　　事  實
一、事實概要：原告因不服被告核定渠等之被繼承人高火爐所有
    坐落台北縣新店市○○段700地號等29筆土地民國91年地價
    稅計新台幣（以下同）4,785,916元，原告之分擔應納稅額
    為598, 240元。原告不服，申請復查，經復查決定變更系爭
    土地91年之地價稅額為4,655,130元，原告之分擔應納稅額
    為581,892元，原告仍不服，提起訴願，經遭駁回，原告猶
    未甘服，遂向本院提起行政訴訟。
二、兩造聲明：
　(一)原告未於言詞辯論期日到場，依其起訴狀所載聲明如下：原
    處分及訴願決定均撤銷。
　(二)被告聲明：駁回原告之訴。
三、兩造之主張：
甲、原告主張：
  (一)按財政部83年6月29日台財稅字第831599502號函釋：「依土
    地稅法第4條第1項第4款規定，土地所有權人申請由占有人
    代繳者，主管稽徵機關得指定土地使用人負責代繳其使用部
    分之地價稅。」上開所稱「占有人」依民法第940條規定：
    「對於物有事實上管領之力者，為占有人」，準此，本件土
    地之承租人即為該條款規定之占有人無疑。復按土地稅法第
    4條第1項第4款規定，主管稽徵機關得指定土地使用人負責
    代繳其使用之部分之地價稅或田賦。考其立法意旨，顯係指
    土地所有權人基於事實上原因繳納地價稅或田賦有困難，或
    因土地被他人無權占有，徒擁有土地所有權之虛名，無實質
    上之收益者。為其負擔公平起見，始有依其申請指定土地使
    用人代繳之必要。查新店市○○段351、589、590、609、
    530 號等5筆土地係原告先父高火爐依據耕地三七五減租條
    例於幾十年前出租予何水坡使用，何水坡去世後，現由其繼
    承人占有（薛繼豐等），其中同段530號土地經營停車場使
    用。而同段589、590、609號土地則由其繼承人耕作，又其
    中同段351、352、410號土地，即由其繼承人占有以農舍使
    用，而承租人何水坡及其繼承人自66年迄今，幾十年均無支
    付租金。經被告向新店市公所以92年5月20日北縣店民字第
    0920019661號查明上開土地無訂立三七五租約（已終止租約
    ），則被告既認定上開原訂立之租約已聲終止租約效力，足
    證何水坡之繼承人，實際上有占有上開土地而未曾繳納地價
    稅甚明。依上開財政部函示，承租人之繼承人既以實際占有
    上開土地，於法自應由其負擔代繳使用部分之地價稅，而原
    告亦曾請求被告令承租人之繼承人代繳，有申請復查函為證
    ，被告竟未善盡調查之責，令占有人代繳，任其逍遙法外，
    損及原告之權益，即屬於法不合。故有理由請求鈞院令被告
    設法補救，令占有人代繳之適當處分。
  (二)復查新店市○○段523、526、529號土地係於90年1月1日起
    至92年5月9日，即其2年半時間，因原告甲○○及現承租人
    林世清與承租人塗俊雄為租賃關係發生嚴重糾紛而涉訟，致
    使實際上停車場並未營業使用，俟92年5月9日始由現承租人
    林世清申請營業事業變更登記以停車場使用，有財政部台灣
    省北區國稅局新店稽徵所函（北區稅新店3字第0920004 978
    號）可稽，並有判決書及不起訴處分書可資為證。被告並未
    就此詳細查證、詳細勾稽，即遽予認定自90年1月1日起使用
    停車場加以課稅迄今。而未扣除未營業期間2年半而減輕課
    稅，自與事實不符，是其所為處分顯屬不當。關於此部分，
    臺北縣訴願委員會亦未盡調查之責，且於訴願決定書亦未隻
    字提及准否未營業期間之減輕課稅，其所為決定自應予以撤
    銷。
  (三)查新店市○○段589土地現為承租人何水坡之繼承人以種植
    蔬菜使用，並未經營停車場，被告竟課以停車場營業稅即有
    不合。
  (四)按寶強段523、526號地，已於92年5月15日由承租人林世清
    經營北新停車場，有財政部台灣省北區國稅局新店稽徵北區
    稅新店3字第0920004978號可稽，且依法繳納營業稅完畢，
    既已由稽徵機關認定為停車場，同屬稽徵機關之被告，何以
    不能以優惠稅率課徵地價稅，實令人費解。
  (五)綜上原告聲明求未撤銷訴願決定及原處分，即為有理由，請
    求判決如聲明所示。
乙、被告主張：
  (一)按土地稅法第14條規定，已規定地價之土地，除依第22條規
    定課徵田賦者外，應課徵地價稅。而依同法第22條及同法施
    行細則有關都市土地（本案爭執之土地均為都市土地）可課
    徵田賦之規定，析言如下：
  1.都市土地編為農業區、保護區、公共設施尚未完竣地區、依
    法限制建築地區、依法不能建築地區及公共設施保留地限作
    或仍作農業用地使用者。又公共設施尚未完竣地區及依法限
    制建築地區，以自耕農地及依耕地三七五減租條例出租之耕
    地為限。（土地稅法第22條第1項但書及第2項）
  2.上項之土地須為：（土地稅法施行細則第21條第2項）
　　(1)土地登記簿上所載為田、旱、林、養、牧、原、池、鹽、
      水、溜、溝11種地目之土地。
　　(2)實際供與農業經營不可分離之農舍、畜禽舍、倉儲設備、
      曬場、集貨場、農路、灌溉排水、漁用碼頭、水稻育苗用
      地、儲水池、農用溫室及其他農業使用之土地。
　　綜上規定，要言之，於都市土地得課徵田賦者，須為符合土
    地稅法第22條規定之特定地區且限作農業或仍作農業用地使
    用，且本實質課稅之原則，均須實際作農業使用之事實者，
    始足當之。又「徵收田賦之土地如公共設施已完竣應自次年
    期起改課地價稅」財政部81年11月215日台財稅第810870664
    號函釋有案。另土地稅法第19條規定，都市計畫公共設施保
    留地，在保留期間仍為建築使用者，除自用住宅用地依第17
    條之規定外，統按千分之六計徵地價稅。
  (二)原告主張之新店市○○段351、352、410、530、589、590、
    609地號等7筆土地部分，茲就稅目及納稅義務人分別論述如
    下：
  1.依土地稅法第22條第1項但書之規定，都市土地得課徵田賦
    者，除符合公共設施尚未完竣等要件外，並以其土地作農業
    用地使用者為限。而所稱作農業用地之使用，應以符合同法
    施行細則第21條第2項之要件而斷。如非作農業用地使用者
    ，自無課徵田賦規定之適用。經查寶強段第351、410地號土
    地，地目均為建，且非作農業使用，自應依土地稅法第14
    條之規定課徵地價稅。352地號土地係公設保留用地，亦未
    作農業使用，故按千分之六稅率計徵地價稅。另同地段530、
    589、590及609地號土地，經新店地政事務所通報被告機關
    所屬新店分處，該4筆土地均位於公共設施完竣地區，使用
    分區分別為：530地號為住宅區，589、590及609地號皆為工
    業區；又臺北縣新店市公所92年5月20日北縣店民字第09200
    19661號函查明新店市○○段351、352、410、530及589地號
    並無訂立三七五租約，以上均有資料附卷足稽。綜上事實，
    上開地號土地已非屬耕地三七五減租條例出租之耕地，與土
    地稅法第22第1項但書及第2項規定不符，當無課徵田賦規定
    之適用，且與土地稅減免規則第16條之地價稅或田賦全免之
    應以「依耕地三七五減租條例規定，無償供承租人使用之農
    舍土地」之要件亦有不符。
  2.另按財政部87年11月3日台財稅第000000000號函釋意旨「本
    部71年10月7日台財稅第37377號函釋：『土地所有權人依照
    土地稅法第4條第1項第4款規定，申請由占有人代繳地價稅
    案件，應由申請人檢附占有人姓名、住址、土地座落及占有
    面積等有關資料向稽徵機關提出申請始予辦理分單手續。但
    所有權人所提供之上項資料，占有人如有異議，應由所有權
    人或稽徵機關協助查明更正，... 』，係指土地所有權人申
    請由占有人代繳而占有人有異議時，稽徵機關得協助土地所
    有權人查明更正辦理，並非稽徵機關有協助查明更正之責任
    ，如雙方當事人仍有爭議，在有關資料未能確定前，仍應向
    土地所有權人發單課徵。」復按財政部83年6月29日台財稅
    字第831599502號函釋：「依土地稅法第4條第1項第4款規定
    ，土地所有權人申請由占有人代繳者，主管稽徵機關得指定
    土地使用人負責代繳其使用部分之地價稅。又土地所有權人
    申請由占有人代繳地價稅時，依前揭規定主管稽徵機關『得
    』指定土地使用人負責代繳其使用部分之地價稅，是以，占
    有人對代繳稅款既有異議，是否仍指定由其代繳，應由稅捐
    稽徵處審酌實情，本諸職權辦理。」本案依原告所提之台灣
    板橋地方法院63年度訴字第165號民事判決，系爭新店市○
    ○段351、529、530、589、590地號土地（重測前分別為：
    新店鎮○○○段寶斗厝小段第283、286之23、286之21、286
    之4、286之17地號）已生終止租約效力，判決應由被告（即
    原告主張之占用人）交還原告（即所有權人），故本案在有
    關資料未能確定前，被告機關仍向原告發單課徵並無違誤。
  (三)土地稅法第18條第1項第4款規定「供左列事業直接使用之土
    地，按千分之十計徵地價稅。但未按目的事業主管機關核定
    規劃使用者，不適用之：四、經主管機關核准設置之加油站
    及依都市計畫法規定設置之供公眾使用之停車場用地。」系
    爭寶強段523、526、529、591地號等4筆土地，依新店地政
    事務所通報均位於公共設施完竣範圍內，且經被告機關所屬
    新店分處90年5月8日會同新店地政事務所實地勘查結果，上
    開土地已改作停車場使用，未作農業用地使用，有會勘紀錄
    及現場拍攝照片附卷可證，遂自91年起改按一般用地稅率課
    徵地價稅，揆諸首揭土地稅法第14條及財政部81年11月25日
    台財稅第810870664號函釋規定，對系爭4筆土地課徵地價稅
    ，並無不合。至原告主張本案系爭土地中作停車場使用之土
    地，已依法繳納營業稅，應按優惠稅率課徵地價稅乙節，查
    原告曾於91年11月15日提出申請減免地價稅，惟未依土地稅
    法施行細則第14條規定提示目的事業主管機關核准該地設置
    為供公眾使用停車場之有關文件，且適用上開條項規定者，
    應以「依都市計畫法設置之公眾使用之停車場用地」為限，
    系爭土地與上開規定亦有未合，所訴自不足採。至於財政部
    台灣省北區國稅局新店稽徵所基於實質課稅原則，准予該停
    車場辦理設籍課徵營業稅，與本案系爭土地是否符合土地稅
    法規定適用特別稅率，係屬兩事，應不能比附認定。
  (四)綜上論陳，原告之訴應認為無理由，謹請駁回原告之訴，俾
    維稅政。
　　理  由
一、本件原告經合法通知，未於言詞辯論期日到場，核無行政訴
    訟法第218條準用民事訴訟法第386條所列各款情形，爰依被
    告之聲請，由其一造辯論而為判決。
二、按「已規定地價之土地，除依第22條規定課徵田賦者外，應
    課徵地價稅。」、「非都市土地依法編定之農業用地或未規
    定地價者，徵收田賦。但都市土地合於左列規定者，亦同：
    ‧‧。二、公共設施尚未完竣前，仍作農業用地使用者。‧
    ‧。五、依都市計畫編為公共設施保留地，仍作農業用地使
    用者。」、「前項第2款及第3款，以自耕農地及依耕地三七
    五減租條例出租之耕地為限。」及「都市計畫公共設施保留
    地，在保留期間仍為建築使用者，除自用住宅用地依第17
    條之規定外，統按千分之六計徵地價稅；其未作任何使用並
    與使用中之土地隔離者，免徵地價稅。」，分別為土地稅法
    第14條、第22條第1項、第2項及第19條所規定。
三、本件係原告不服被告核定渠等之被繼承人高火爐所有坐落台
    北縣新店市○○段700地號等29筆土地91年地價稅4,785,916
    元，原告之分擔應納稅額為598, 240元。申請復查，經復查
    決定變更系爭土地91年之地價稅額為4,655,130 元，原告之
    分擔應納稅額為581,892元。原告則仍不服，為如事實欄所
    載之主張。是本件應審究者厥為系爭351、352、410、523、
    524、526、529、530、589、590、591及609等筆地號，應否
    免徵地價稅？
四、經查：
  (一)系爭坐落台北縣新店市○○段700地號第351、352、410地號
    土地（重測前為大坪林段寶斗厝小段283、283之2、286地號
    ），地目均為建，且非作農業使用，有地籍資料查詢土地標
    示部影本三紙、土地總歸戶冊在卷足憑，自應依土地稅法第
    14條之規定課徵地價稅。又同地段589、590及609地號土地
    地目雖為「田」，然經新竹市店地政事務所通報被告，該3
    筆土地均位於公共設施竣地區，有該地政事務所90年9月4日
    90北縣店地價字第12677號函在卷可按，且依台灣台北地方
    法院63年度訴字第165號民事判決所載，被繼承人高火爐原
    訂立之租約已生終止租約效力，亦有該院判決書影本一份在
    卷可考；另依臺北縣新店市公所92年5月20日北縣店民字第
    0920019661號函覆，系爭351、352、410、530及589地號土
    地，並無訂立三七五租約。足認上開五筆土地，已非屬耕地
    三七五減租條例出租之耕地，與上開土地稅法第22第1項第2
    款及第2項規定不符，自無課徵田賦規定之適用。
  (二)按「土地有左列情形之一者，主管稽徵機關得指定土地使用
    人負責代繳其使用部分之地價稅或田賦。‧‧。四、土地所
    有權人申請由占有人代繳者。」為土地稅法第4條第1項第4
    款所明定。次按「本部71年10月7日台財稅第37377號函釋：
    『土地所有權人依照土地稅法第4條第1項第4款規定，申請
    由占有人代繳地價稅案件，應由申請人檢附占有人姓名、住
    址、土地座落及占有面積等有關資料向稽徵機關提出申請始
    予辦理分單手續。但所有權人所提供之上項資料，占有人如
    有異議，應由所有權人或稽徵機關協助查明更正，... 』，
    係指土地所有權人申請由占有人代繳而占有人有異議時，稽
    徵機關得協助土地所有權人查明更正辦理，並非稽徵機關有
    協助查明更正之責任，如雙方當事人仍有爭議，在有關資料
    未能確定前，仍應向土地所有權人發單課徵。」、「依土地
    稅法第4條第1項第4款規定，土地所有權人申請由占有人代
    繳者，主管稽徵機關得指定土地使用人負責代繳其使用部分
    之地價稅。又土地所有權人申請由占有人代繳地價稅時，依
    前揭規定主管稽徵機關『得』指定土地使用人負責代繳其使
    用部分之地價稅，是以，占有人對代繳稅款既有異議，是否
    仍指定由其代繳，應由稅捐稽徵處審酌實情，本諸職權辦理
    。」，分別為財政部87年11月3日台財稅第000000000號及83
    年6月29日台財稅字第831599502號函之見解，該函釋乃係主
    管機關就所屬機關因執行土地稅法第4條第1項第4款之規定
    發生疑義，以主管機關之地位為符合法規原意之釋示，與上
    開法律規定之立法意旨相符，本院自得予以援用。查本件依
    卷附之台灣板橋地方法院63年度訴字第165號民事判決，系
    爭新店市○○段351、529、530、589、590地號土地（重測
    前分別為：新店鎮○○○段寶斗厝小段第283、286之23、28
    6之21、286之4、286之17地號）已生終止租約效力，判決應
    由被告（即原告主張之占用人）交還原告（即所有權人），
    是原處分以本件在有關資料未能確定前，仍向原告發單課徵
    ，尚無違誤；況本院於審理，原告均未到庭主張其有檢附占
    有人姓名、住址、土地座落及占有面積等有關資料向被告申
    請，及占有人無異議之事實，是原告主張系爭351、529 、
    530、589、590地號等五筆土地之地價稅應由占用人代繳乙
    節，自不足採。
  (三)次按土地稅法第18條第1項第4款規定：「供左列事業直接使
    用之土地，按千分之十計徵地價稅。但未按目的事業主管機
    關核定規劃使用者，不適用之：四、經主管機關核准設置之
    加油站及依都市計畫法規定設置之供公眾使用之停車場用地
    。」；查本件系爭 523、526、529、591地號等4筆土地，均
    位於公共設施完竣範圍內，有台北縣新店地政事務所90年9
    月4日90北縣店地價字第12677號函影本一份在卷可考；且被
    告所屬新店稅捐分處於90年5月8日會同新店地政事務所實地
    勘查結果，上開土地已改作停車場使用，未作農業用地使用
    ，有會勘紀錄及現場拍攝照片附卷可證，遂自91年起改按一
    般用地稅率課徵地價稅，依法並無不合。
  (四)至原告主張本案系爭土地中作停車場使用之土地，已依法繳
    納營業稅，應按優惠稅率課徵地價稅乙節。查原告曾於91年
    11月15日提出申請減免地價稅，惟未依土地稅法施行細則第
    14條規定提示目的事業主管機關核准該地設置為供公眾使用
    停車場之有關文件，且原告亦未能提出經核准作停車場使用
    之證明，上開自不足採。至於被告機關准予該停車場辦理設
    籍課徵營業稅，與本件系爭土地是否符合土地稅法規定適用
    特別稅率，係屬兩事尚屬有間，不能比附援引，併此敘明。
五、綜上所述，原處分（即復查決定）依法並無不合，訴願決定
    予以維持，亦無違誤；原告訴請撤銷原處分及訴願決定，為
    無理由，應予駁回。
據上論結，原告之訴為無理由，依行政訴訟法第218條、民事訴
訟法第385條第1項前段、行政訴訟法條第98條第3項前段，判決
如主文。
中　　華　　民　　國　　94　　年　　4　　 月　　 7　　日
                       第七庭審判長法  官　鄭　小　康
                                   法  官　李　玉　卿
                                   法  官　黃　秋　鴻
上為正本係照原本作成。
如不服本判決，應於送達後20日內，向本院提出上訴狀並表明上
訴理由，如於本判決宣示後送達前提起上訴者，應於判決送達後
20日內補提上訴理由書（須按他造人數附繕本）。
中　　華　　民　　國　　94　　年　　4　　 月　　 7　　日
 　　  　　                     　　　 書記官  王琍瑩
